【裁判字號】    88,易,3051
【裁判日期】    890120
【裁判案由】    業務侵占
【裁判全文】
臺灣臺北地方法院刑事判決                        八十八年度易字第三五一號
    公  訴  人  臺灣臺北地方法院檢察署檢察官
    被      告  乙○○
右列被告因業務侵占案件，經檢察官提起公訴（八十八年度偵字第七一Ｏ二號），本
院判決如左：
    主  文
乙○○連續意圖為自己不法之所有，而侵占對於業務上所持有之物，處有期徒刑捌月
。緩刑參年。
    事  實
一、乙○○原係台北市○○路○段一八九號十樓中華民國建築經營協會（下簡稱建築
    經營協會）之秘書兼會計，負責該協會之金錢收支、帳務處理等業務，竟意圖為
    自己不法之所有，並基於概括之犯意，於任職期間之民國八十七年四月起至八十
    八年初，利用職務上掌管金錢之便，連續多次侵占其業務上持有之款項計新台幣
    （下同）九十一萬四千一百零八元（細目詳如附表），嗣經協會發現，乃要求乙
    ○○償還，乙○○始償還四十五萬七千二百零九元，餘款四十五萬六千八百九十
    九元則迄未歸還。
二、案經建築經營協會告訴偵辦。
    理  由
一、訊之被告乙○○矢口否認犯行，辯稱：伊之前有向協會借錢，借多少錢伊不記得
    ，且伊任職時帳並未交接，後來認有出入，在去年二月份時有協調由伊以暫借款
    之方式處理云云。惟查，（一）、訊之證人即建築經營協會前秘書甲○○證稱：
    伊自八十六年十二月二十二日起至八十七年六月底在協會任職，係被告之前手，
    伊有交接存摺、現金予被告，被告亦無異議等語（詳本院八十八年十二月八日訊
    問筆錄），核與被告供稱：甲○○有交接現金及存摺給伊，現金與流水帳相符等
    語相符，據此，足認被告與甲○○交接時之帳目應無問題，其空言否認與前手交
    接帳目云云，委不足採。（二）、證人甲○○復證稱：協會財務長於八十八年一
    月十四日告知伊協會要交接，但帳做不出來，伊於一月十五日去時，發現現金帳
    只做到八十七年九月份，伊陸續抓帳，發現有短缺，即叫被告補差額，被告即以
    代付應付帳款方式補差額等語（詳同上筆錄），並提出被告已償還四十五萬七千
    二百零九元之還款明細影本一紙附卷可佐，訊之被告對此還款明細亦不爭執，僅
    辯稱：這些錢是伊墊付的，因伊之前有向協會借錢云云，然卻未能交待借錢之對
    象及用途，顯不合常情，是此部分之金額應係被告擅自挪用其所掌管之協會款項
    無訛。（三）、被告曾於八十八年二月五日簽具一紙切結書予建築經營協會，內
    容載明「立書人任職社團法人中華民國建築經營協會期間（民國八十七年四月至
    民國八十八年二月）私下使用協會之公款，截至目前合計約新台幣肆拾壹萬陸仟
    捌佰零柒元正（實際數額正查核中，如有誤差仍願歸還）。立書人對於前開挪用
    款項將分別開立下列支票及票期予於歸還」等文字，並同時簽發如上金額之支票
    四紙予建築經營協會收執，惟上揭支票屆期提示均因存款不足而遭退票等情，有
    切結書影本一紙、支票影本三紙暨退票理由單影本二紙附卷可憑，依上揭切結書
    之文義判斷，苟被告僅係為填補帳目上之差額，非擅自挪用協會之款項，焉有在
    切結書中使用「私下使用協會之公款」、「挪用款項」等文字之必要？訊之證人
    即建築經營協會之前財務長（任職期間為八十七年一月至十二月）張建忠亦證稱
    ：被告有承認挪用公款，亦有還一些款，且立下切結書等語（詳偵查卷第五十一
    頁反面），核與上揭切結書之記載相符，是被告辯稱係由伊以暫付款之方式處理
    云云，核屬事後卸責之詞，尚不足採。至證人即被告之父楊國龍證稱：伊女兒回
    家表示在公司帳記錯了，要伊去公司了解，去公司時，公司稱伊女兒將帳記錯了
    ，短少了四十一萬餘元，就當做暫借款，要在二月二十八日將錢還給他們，但伊
    不同意，因湊不出錢，伊並未看切結書之內容云云（詳偵查卷第五十一頁反面、
    五十二頁），雖與被告上揭所辯相符，惟衡以上揭切結書之內容與「暫借款」並
    無涉，且被告亦未能提出向協會借款之事證以實其說，而楊國龍與被告間又係父
    女關係等情，是證人上揭證言，核屬事後迴護之詞，自不足為被告有利之認定。
    （四）、如附表所示之明細表，係由甲○○依建築經營協會之傳票資料所整理一
    情，業據證人甲○○證述明確，訊之被告雖質疑其中包括協會應收而未收之款項
    云云，惟並未能具體指明，參酌該明細表所示金額與上揭被告已償還之款項及切
    結書所記載之差額總額相近，而甲○○與被告間之交接亦無疑義，已如上述，則
    甲○○應無故入被告於罪之必要，是附表明細表之記載，應堪採信。綜上，被告
    上揭所辯，洵不足採，其侵占犯行至堪認定。
二、核被告所為，係犯刑法第三百三十六條第二項之業務侵占罪。其先後多次侵占犯
    行，時間緊接，犯罪構成要件相同，顯係基於概括之犯意為之，應依連續犯論以
    一罪。爰審酌被告犯罪之動機、手段、所生危害及犯罪後之態度等一切情狀，量
    處如主文所示之刑，以資懲儆。又查被告前未曾受有期徒刑以上刑之宣告，有本
    院被告全國前案紀錄表一紙附卷可佐，其因一時失慮，偶罹刑典，且事後已返還
    部分款項，尚有悔意，足認其經此刑之宣告後，應知警惕而無再犯之虞，本院因
    認暫不執行其刑為當，予以宣告緩刑三年，用啟自新。
據上論斷，應依刑事訴訟法第二百九十九條第一項前段、刑法第五十六條、第三百三
十六條第二項、第七十四條第一款、罰金罰鍰提高標準條例第一條前段，判決如主文
。
中    華    民    國      八十九      年      一      月      二十      日
                                      臺灣臺北地方法院刑事第七庭
                                          法  官  許  紋  華
右正本證明與原本無異。
如不服本判決，應於判決送達後十日內，向本院提出上訴狀。
                                          書記官  官  碧  玲
中    華    民    國      八十九      年      一      月      二十五    日
附錄本案論罪科刑法條全文
刑法第三百三十六條
對於公務上或因公益所持有之物，犯前條第一項之罪者，處一年以上七年以下有期徒
刑，得併科五千元以下罰金。
對於業務上所持有之物，犯前條第一項之罪者，處六月以上五年以下有期徒刑，得併
科三千元以下罰金。
前二項之未遂犯罰之。


司法院資訊處製作；財團法人民間司法改革基金會備份。
